【裁判字號】    98,上更(二),288
【裁判日期】    981124
【裁判案由】    毒品危害防制條例
【裁判全文】
臺灣高等法院刑事判決             98年度上更(二)字第288號
上  訴  人  臺灣桃園地方法院檢察署檢察官
上  訴  人
即  被  告  乙○○
                    （另案於臺灣新竹監獄執行中）
選任辯護人  黃教倫律師
上  訴  人
即  被  告  甲○○
選任辯護人  張藝騰律師
上列上訴人因被告等毒品危害防制條例案件，不服臺灣桃園地方
法院95年度訴字第2885號，中華民國96年5月24日第一審判決（
起訴案號：臺灣桃園地方法院檢察署95年度偵字第22988號），
提起上訴，經判決後，由最高法院第2次發回更審，本院判決如
下：
    主  文
原判決撤銷。
乙○○共同販賣第一級毒品，累犯，處有期徒刑拾伍年陸月，第
一級毒品海洛因貳包（共淨重拾伍點玖柒公克）沒收銷燬之，空
包裝重壹點貳陸公克、空夾鏈袋玖拾壹只、電子磅秤壹臺、門號
0000000000、0000000000號行動電話SIM
卡各壹枚均沒收，未扣案之犯罪所得新臺幣壹仟元沒收，如全部
或一部不能沒收時，以其財產抵償之；又共同販賣第二級毒品，
累犯，處有期徒刑柒年肆月，第二級毒品甲基安非他命壹小包（
毛重壹點零陸公克，淨重零點柒玖公克）沒收銷燬之，空夾鏈袋
玖拾壹只、電子磅秤壹臺、門號0000000000、000
0000000號行動電話SIM卡各壹枚均沒收，未扣案之犯罪
所得新臺幣伍仟元沒收，如全部或一部不能沒收時，以其財產抵
償之；又共同販賣第二級毒品，累犯，處有期徒刑柒年肆月，第
二級毒品甲基安非他命壹小包（毛重壹點零陸公克，淨重零點柒
玖公克）沒收銷燬之，空夾鏈袋玖拾壹只、電子磅秤壹臺、門號
0000000000、0000000000號行動電話SIM
卡各壹枚均沒收，未扣案之犯罪所得新臺幣貳仟元沒收，如全部
或一部不能沒收時，以其財產抵償之；又共同販賣第二級毒品，
累犯，處有期徒刑柒年肆月，第二級毒品甲基安非他命壹小包（
毛重壹點零陸公克，淨重零點柒玖公克）沒收銷燬之，空夾鏈袋
玖拾壹只、電子磅秤壹臺、門號0000000000、000
0000000號行動電話SIM卡各壹枚均沒收，未扣案之犯罪
所得新臺幣陸仟元沒收，如全部或一部不能沒收時，以其財產抵
償之；又共同販賣第二級毒品，累犯，處有期徒刑柒年肆月，第
二級毒品甲基安非他命壹小包（毛重壹點零陸公克，淨重零點柒
玖公克）沒收銷燬之，空夾鏈袋玖拾壹只、電子磅秤壹臺、門號
0000000000、0000000000號行動電話SIM
卡各壹枚均沒收，未扣案之犯罪所得新臺幣貳仟元沒收，如全部
或一部不能沒收時，以其財產抵償之。應執行有期徒刑拾捌年伍
月，第一級毒品海洛因貳包（共淨重拾伍點玖柒公克）、第二級
毒品甲基安非他命壹小包（毛重壹點零陸公克，淨重零點柒玖公
克）均沒收銷燬之，空包裝重壹點貳陸公克、空夾鏈袋玖拾壹只
、電子磅秤壹臺、門號0000000000、0000000
000號行動電話SIM卡各壹枚均沒收，未扣案之犯罪所得新臺
幣壹萬陸仟元均沒收，如全部或一部不能沒收時，以其財產抵償
之。
甲○○共同販賣第一級毒品，處有期徒刑拾伍年壹月，第一級毒
品海洛因貳包（共淨重拾伍點玖柒公克）沒收銷燬之，空包裝重
壹點貳陸公克、空夾鏈袋玖拾壹只、電子磅秤壹臺、門號000
0000000、0000000000號行動電話SIM卡各壹
枚均沒收，未扣案之犯罪所得新臺幣壹仟元沒收，如全部或一部
不能沒收時，以其財產抵償之；又共同販賣第二級毒品，處有期
徒刑柒年，第二級毒品甲基安非他命壹小包（毛重壹點零陸公克
，淨重零點柒玖公克）沒收銷燬之，空夾鏈袋玖拾壹只、電子磅
秤壹臺、門號0000000000、0000000000號
行動電話SIM卡各壹枚均沒收，未扣案之犯罪所得新臺幣伍仟元
沒收，如全部或一部不能沒收時，以其財產抵償之；又共同販賣
第二級毒品，處有期徒刑柒年，第二級毒品甲基安非他命壹小包
（毛重壹點零陸公克，淨重零點柒玖公克）沒收銷燬之，空夾鏈
袋玖拾壹只、電子磅秤壹臺、門號0000000000、00
00000000號行動電話SIM卡各壹枚均沒收，未扣案之犯
罪所得新臺幣貳仟元沒收，如全部或一部不能沒收時，以其財產
抵償之；又共同販賣第二級毒品，處有期徒刑柒年，第二級毒品
甲基安非他命壹小包（毛重壹點零陸公克，淨重零點柒玖公克）
沒收銷燬之，空夾鏈袋玖拾壹只、電子磅秤壹臺、門號0000
000000、0000000000號行動電話SIM卡各壹枚
均沒收，未扣案之犯罪所得新臺幣陸仟元沒收，如全部或一部不
能沒收時，以其財產抵償之；又共同販賣第二級毒品，處有期徒
刑柒年，第二級毒品甲基安非他命壹小包（毛重壹點零陸公克，
淨重零點柒玖公克）沒收銷燬之，空夾鏈袋玖拾壹只、電子磅秤
壹臺、門號0000000000、0000000000號行
動電話SIM卡各壹枚均沒收，未扣案之犯罪所得新臺幣貳仟元沒
收，如全部或一部不能沒收時，以其財產抵償之；應執行有期徒
刑拾柒年貳月，第一級毒品海洛因貳包（共淨重拾伍點玖柒公克
）、第二級毒品甲基安非他命壹小包（毛重壹點零陸公克，淨重
零點柒玖公克）均沒收銷燬之，空包裝重壹點貳陸公克、空夾鏈
袋玖拾壹只、電子磅秤壹臺、門號0000000000、00
00000000號行動電話SIM卡各壹枚均沒收，未扣案之犯
罪所得新臺幣壹萬陸仟元均沒收，如全部或一部不能沒收時，以
其財產抵償之。
    事  實
一、乙○○前施用毒品案件，經臺灣雲林地方法院於民國（下同
    ）92年5月29日以92年度訴字第269號判處應執行有期徒刑1
    年6月，並於92年6月19日確定，因縮刑假釋付保護管束93年
    9月23日出監，於94年7月30日縮刑期滿執行完畢。詎猶不知
    悔改，與其女友甲○○基於共同販賣第一級毒品及第二級毒
    品以營利之犯意聯絡，乙○○提供其本人與甲○○之行動電
    話作為聯絡工具，購毒者來電洽購，由乙○○、甲○○分別
    接聽後，約完交易地點或由乙○○，或由甲○○前往交易毒
    品，所得均由乙○○統籌處理，乙○○、甲○○共同先後為
    下列之販賣第一級毒品海洛因及第二級毒品安非他命之犯行
    ，並將所得共同花用：
（一）乙○○於95年9月23日以其所持用之0000000000號行動電
      話撥打其前女友楊淑莉（嗣改名為楊姍樺）所持用之0000
      000000號行動電話約好販賣重量、數量不詳、金額新臺幣
      （下同）5000元之甲基安非他命（扣案物經檢驗為甲基安
      非他命，檢察官起訴為安非他命，應更正之，下同）予楊
      淑莉之事宜，並傳簡訊給甲○○告知此事，乙○○則於95
      年9月24日將500 0元之甲基安非他命送至臺北市○○路○
      段364巷40號3樓之1楊淑莉住處完成交易。
（二）朱家民以其所持用之0000000000號行動電話於95年9月24
      日下午5時28分許撥打乙○○所持用之0000000000號行動
      電話約好購買第一級毒品海洛因1000元，惟乙○○不願外
      出，朱家民即以電話聯絡甲○○，告以購買海洛因之事，
      甲○○遂至乙○○位於桃園縣桃園市○○路2巷3號住處，
      徵得乙○○同意後，自乙○○皮包內取出重量不詳之第一
      級毒品海洛因1小包，於同晚約7、8時許，在臺北縣林口
      鄉某處，以1000元之價格交付出售之海洛因1小包予朱家
      民。
（三）於95年10月1日上午某時許，在桃園縣某不詳地點，由甲
      ○○將0.25公克之第二級毒品甲基安非他命以2000元之價
      格出售給真實姓名年籍不詳綽號「阿賓」之成年男子，並
      將該2000元交予乙○○。
（四）於95年10月20日下午9時36分許，有真實姓名、年籍不詳
      綽號「仲豪」之成年男子以0000000000號行動電話撥打00
      00000000號電話向乙○○購買1公克6000元之第二級毒品
      甲基安非他命，乙○○即與「仲豪」相約於同晚在南亞工
      專附近交易，綽號「仲豪」之人抵達後，乙○○即交付60
      00元之第二級毒品甲基安非他命1公克予綽號「仲豪」之
      人。
（五）於95年10月24日晚上7時許、同晚7時34分許，潘正雄以其
      所持用之0000000000號行動電話及000000000號市內電話
      接續撥打甲○○所持用之0000000000號電話要購買2000元
      之第二級毒品甲基安非他命，甲○○接聽後轉告乙○○，
      潘正雄至前開乙○○住處交付2000元後，向乙○○購得重
      量不詳之第二級毒品甲基安非他命。
   嗣因乙○○為警監聽得悉上情，於95年11月1日下午3時30分
   許及4時40分許，分別於桃園縣龜山鄉大崗村下湖8之5號查獲
   甲○○；在桃園縣桃園市○○路2巷3號1樓查獲乙○○，並扣
   得海洛因2包（共淨重15.97公克，純質淨重1.20公克，空包
   裝重1.26公克）、甲基安非他命1小包（毛重1.06公克，原淨
   重0.80公克，取0.01公克化驗，餘淨重0.79公克）、空夾鏈
   袋91個、電子磅秤1只等物。
二、案經臺北市政府警察局移送桃園地方法院檢察署檢察官偵查
    起訴。
    理  由
一、證據能力部分：
（一）按刑事訴訟法第159條第1項規定：「被告以外之人於審判
      外之言詞或書面陳述，除法律有規定者外，不得作為證據
      」；其立法本旨係以證人於審判外之言詞或書面陳述，屬
      於傳聞證據，此項證據，當事人無從直接對於原供述者加
      以詰問，以擔保其真實性，法院亦無從直接接觸證人而審
      酌其證言之憑信性，違背直接審理及言詞審理之原則，除
      具有必要性及信用性情況之除外者外，原則上不認其有容
      許性，自不具證據能力；至所謂具有必要性及信用性情況
      者，例如刑事訴訟法第159條之1、之2、之3、之4、之5情
      形，仍例外認其有證據能力，然此乃係指法院未於審判期
      日傳喚相關證人到庭，案件僅能依靠該等證人於審判外之
      陳述以為判斷之情形，始需就該等審判外供述證據嚴格依
      照刑事訴訟法第159條之1至之5所定要件一一檢視各該證
      人之供述，作為證據之資格。倘法院已經依據當事人聲請
      傳喚證人到庭接受檢辯雙方之交互詰問，則法院既已透過
      直接、言詞審理方式檢驗過該證人之前之證詞，當事人之
      反對詰問權亦已受到保障得以完全行使之情況下，該等審
      判外證據除有其他法定事由（例如：非基於國家公權力正
      當行使所取得或私人非法取得等，而有害公共利益，即以
      一般證據排除法則為判斷），應認該審判外供述已得透過
      審判程式之詰問檢驗，而取得作為證據之資格，亦即其審
      判外供述與審判中供述相符部分，顯然已經構成具備可信
      之特別情狀，當然有證據資格（實務上之作用常為引用該
      等陳述與審判中陳述相符，強化該證人供述之可信度），
      其不符部分，作為檢視審判中所為供述可信與否之彈劾證
      據，當無不許之理，甚者，其不符部分倘係於司法警察、
      檢察事務官調查中之供述，作為認定被告犯罪與否或不構
      成犯罪與否之證據，亦僅需依照刑事訴訟法第159條之2規
      定，斟酌其審判外供述作成外部環境、製作過程、內容、
      功能等情況認為之前供述較為可信，即可取得證據之資格
      ，而作為認定事實之證據資格，最高法院94年度臺上字第
      2507號、95年度臺上字第2515號判決意旨均可資參照；再
      按被告以外之人於審判外之言詞或書面陳述，除法律有規
      定者外，不得作為證據；被告以外之人於偵查中向檢察官
      所為之陳述，除顯有不可信之情況者外，得為證據；被告
      以外之人於檢察事務官、司法警察官或司法警察調查中所
      為之陳述，與審判中不符時，其先前之陳述具有較可信之
      特別情況，且為證明犯罪事實存否所必要者，得為證據。
      刑事訴訟法第159條第1項、第159條之1第2項、第159條之
      2分別定有明文。經查：證人朱家民、潘正雄及證人即共
      同被告乙○○、甲○○於警詢時之陳述，雖屬被告以外之
      人於審判外之陳述，惟其等已於原審行交互詰問，足以保
      障被告乙○○、甲○○之詰問權，而證人朱家民、潘正雄
      、乙○○、甲○○先前陳述與審判中之證述不符部分，因
      其等於警詢時之證述具有較可信之特別情況，且為證明犯
      罪事實存否所必要（詳如後述），自得為證據，並容許以
      之作為彈劾其等於法院審理時所為陳述之憑信性，用以爭
      執其先後不一致陳述之證明力。
（二）按被告以外之人於審判外之言詞或書面陳述，除法律有規
      定外，不得作為證據；被告以外之人所在不明而傳喚不到
      者，其於司法警察官或司法警察調查中所為之陳述，經證
      明具有可信之特別情況，且為證明犯罪事實之存否所必要
      者，得為證據，刑事訴訟法第159條第1項、第159條之3第
      1款定有明文。查證人楊淑莉（已更名為楊姍樺）業據本
      院傳喚、拘提無著，有送達證書、拘票及楊淑莉個人基本
      資料附卷可稽，於審理中無法到庭接受被告乙○○、甲○
      ○詰問，本院審酌證人楊淑莉於警詢時所為之陳述，均已
      告知其法定應告知事項，並依一問一答之方式所製作，且
      訊畢後亦經其過目確認後親自簽名無訛，有警詢筆錄可佐
      ，足認證人楊淑莉於警詢中陳述，係出於任意性，並未受
      其他外部情形之干擾、壓迫，故上開警詢筆錄作成時之外
      部情狀具有可信之特別情況，且為證明被告乙○○、甲○
      ○犯罪事實之存否所必要，依上開規定，具有證據能力。
（三）國家基於犯罪偵查之目的，對被告或犯罪嫌疑人進行通訊
      監察，乃係以監控與過濾受監察人通訊內容之方式，蒐集
      對其有關之紀錄，並將該紀錄予以查扣，作為認定犯罪與
      否之證據，屬於刑事訴訟上強制處分之一種，而監聽係通
      訊保障及監察法（下稱通保法）第13條第1項所定通訊監
      察方法之一，司法警察機關依法定程序執行監聽取得之錄
      音，係以錄音設備之機械作用，真實保存當時通訊之內容
      ，如通訊一方為受監察人，司法警察在監聽中蒐集所得之
      通訊者對話，若其通話本身即係被告進行犯罪中構成犯罪
      事實之部分內容，則依前開說明，自與所謂「審判外之陳
      述」無涉，應不受傳聞法則之規範，當然具有證據能力。
      至司法警察依據監聽錄音結果予以翻譯而製作之監聽（或
      稱通訊監察）譯文，屬於文書證據之一種，於被告或訴訟
      關係人對其譯文之真實性發生爭執或有所懷疑時，法院固
      應依刑事訴訟法第165條之1第2項規定，以適當之設備，
      顯示該監聽錄音帶之聲音，以踐行調查證據之程序，俾確
      認該錄音聲音是否為通訊者本人及其內容與監聽譯文之記
      載是否相符；或傳喚該通訊者；或依其他法定程序，為證
      據調查。倘被告或訴訟關係人對該通訊監察譯文之真實性
      並不爭執，即無勘驗辨認其錄音聲音之調查必要性，法院
      於審判期日如已踐行提示監聽譯文供當事人辨認或告以要
      旨，使其表示意見等程序並為辯論者，其所為之訴訟程序
      即無不合，最高法院98年度臺上字第4017號判決明揭此旨
      。原審於96年5月10日、本院於審判期日向當事人、辯護
      人提示卷附通訊監察譯文並告以要旨，有卷附該次審判筆
      錄可稽（見原審卷第252頁）；被告乙○○、甲○○及其
      等辯護人對於譯文之真實性並未加以爭執或有所懷疑（原
      審卷第81頁），自具有證據能力。況依原判決所援引被告
      乙○○、甲○○與證人楊淑莉、朱家民、潘正雄、仲豪、
      阿賓、等人之通訊監察譯文內容，均係與本件販賣海洛因
      或甲基安非他命有關，自得為認定犯罪事實之依據。
（四）就被告乙○○、甲○○於原審96年4月12日審判筆錄，被
      告乙○○、甲○○及其等選任辯護人辯稱：原審法院審判
      長於審理時違反無罪推定原則，而先公開心證要求被告2
      人認罪，致使原本罹患有恐慌症合併憂鬱症之被告甲○○
      當庭崩潰痛哭，認原審96年4月12日所為之詰問證人乙○
      ○、甲○○之證言及陳述不具證據能力，不得作為認定被
      告有罪之證據云云。然經勘驗原審該次審理之錄音帶，審
      判長確有：「我們合議庭對你的懷疑一直都在，檢察官監
      聽譯文已經提出，應該有9至9成5對你非常不利的證據，
      ……判無罪是不可能的，我可以跟你打包票，……你看電
      話裡面，從來沒有說是合資去買的，都沒有講，……你去
      販毒給人家吃，我不知道那有什麼好同情的。……所以你
      說沒有賺人家錢，那個利潤就是這樣子混來混去，因為你
      本身不吃毒，真正高竿的大哥賣毒自己不吃毒的，因為他
      知道那東西很糟糕的，但是大哥身邊的女人都會被餵毒，
      這樣才會死心踏地，阿你可能還不算大哥，你在家可能也
      不是大哥，二哥啊，還是小弟，……你媽媽就是疼你、愛
      你，結果你做什麼事情，……疼到最後（以上是對乙○○
      說的）。這件案子妳要無罪，我覺得機率是零，如果是販
      賣毒品，你是共犯或幫助犯都不管，幫助犯當然是可以減
      輕的，就說妳是幫助犯好了，……除非是很大的量，或是
      因為毒品去逼人家吃，也不至於要用無期徒刑去關你們，
      ……通訊監察裡面錄的這麼清楚的音，你們也從來沒有否
      認這是你們講的話，你否認說我沒有賣毒品什麼都可以，
      可是如果這個東西內容這麼一清二楚，妳硬要說不是，這
      就是亂掰啦。……現在妳跟乙○○，不是誰幫誰的問題，
      現在只有你們才可以幫你們自己，他自己泥菩薩過江都難
      保了，他怎麼去保妳，妳介入這麼多，……說實話才對自
      己會比較有幫助，妳自己要考慮清楚。……我剛剛給妳看
      了，9月24日妳跟乙○○講的那些話，怎麼像是都沒有毒
      品交易，只是拿錢來還妳，乙○○做什麼事業，有這麼多
      人要拿錢還他？妳要不要老實講，妳每次說妳有苦衷，還
      讓妳具保，……妳講的那個什麼理啦，全部都是說是壓力
      ，什麼吸毒品的壓力，什麼單親媽媽的壓力，不要在這個
      時候把妳的小孩拿出來當藉口，……外面多少單親媽媽、
      單親爸爸，人家都這樣搞嗎，人家不是好好在活，你們就
      是有門路，才會這樣搞，然後理由都說我鬱悶，我哪裡不
      順，……隨便妳，妳的命運是掌握在妳自己的手裡，這件
      案子的刑度，妳的態度絕對有關係，我只能這樣子講，所
      有案件我從來沒有去匡啷過被告，有承認的、不承認的量
      刑上一定有影響，可是我不是叫你亂承認（以上是對甲○
      ○說的）」，此有本院勘驗筆錄在卷可佐（上述引語詳細
      譯文詳本院97年度上更一字第84號卷一第175至180頁、卷
      二第1至3頁、第28頁，該譯文原審筆錄並未記載）。查原
      審審判長認被告2人犯罪事證明確，於審理中曉諭被告2人
      認罪，可獲得較輕之處罰，尚難認有何違法之處，被告2
      人辯稱該次之詰問及陳述不具證據能力云云，自無可採。
（五）證人楊淑莉於偵查中就有關被告乙○○販賣毒品之部分所
      為之陳述，因檢察官未令其具結，則此部分依刑事訴訟法
      第158條之3之規定，不得作為證據，無證據能力。
二、得心證之理由：
（一）訊據上訴人即被告乙○○、甲○○均否認有前揭事實之犯
      行，被告乙○○辯稱係與楊淑莉、潘正雄、仲豪、朱家民
      等人合資一起向藥頭購買，並未賺取價差，甲○○是幫忙
      收取伊出借與別人的錢云云（偵查卷第196頁），被告甲
      ○○辯稱係代為收款，不知乙○○是販賣毒品云云（偵查
      卷第36頁），且均辯稱沒有販賣毒品云云。然查：被告甲
      ○○曾於偵查中供承：伊有幫被告乙○○收毒品的錢等語
      （偵查卷第182頁）；且於原審審理時自白：若是伊接到
      購買毒品的電話，會先和被告乙○○聯絡有無毒品，交付
      毒品以後會再跟被告乙○○對過等語（原審卷第232頁）
      。此外，復有被告2人販賣毒品之事證，茲分述如下：
  １、被告2人販賣第二級毒品甲基安非他命予楊淑莉部分：
      證人楊淑莉於警詢中證稱伊與乙○○係朋友關係，沒有糾
      紛及仇恨，伊於95年9月23日凌晨零時8分，打電話向被告
      乙○○買5000元甲基安非他命，隔日伊叫被告乙○○把甲
      基安非他命送到伊住處，貼了1000元的油錢予被告乙○○
      等語（偵查卷第150頁）。證人楊淑莉原為被告乙○○之
      前女友，為被告乙○○所自承，彼等無怨懟，故證人楊淑
      莉於警詢中稱與乙○○間無金錢糾紛及仇恨（偵查卷第14
      9頁），當屬可信。且被告乙○○於原審審理時亦自承有
      拿甲基安非他命予楊淑莉（原審卷第78頁），復佐以證人
      楊淑莉於警詢中皆證述係向乙○○「買」甲基安非他命，
      從未提及係與乙○○「合資購買」安非他命（偵查卷第15
      0頁）。況依彼等之監聽譯文所示，證人楊淑莉或被告乙
      ○○在電話中從未論及「合資購買」，而被告乙○○尚在
      95年9月24日凌晨2時42分許傳簡訊與被告甲○○00000000
      00號行動電話稱：等一下要送到臺北給楊淑莉，楊淑莉要
      拿5000元，還會給油錢等語，均有監聽之譯文及通聯記錄
      在卷可稽（偵查卷第74頁至第77頁），顯然被告乙○○不
      但欲至臺北交付甲基安非他命與證人楊淑莉，且已決意收
      取油錢，該油錢為交易價格之5分之1，足證其有營利之意
      思，此與前揭證人楊淑莉證稱有給被告乙○○1000元油錢
      等語相合。被告乙○○曾稱係與證人楊淑莉「合資購買」
      ，自無可信。
  ２、被告2人販賣第一級毒品海洛因予朱家民部分：
      又證人朱家民於原審審理時證稱：95年9月24日下午5時28
      分，伊打電話給被告乙○○買海洛因，是被告甲○○接的
      ，伊將1000元交給甲○○，約2、3小時後伊有拿到海洛因
      （見原審卷第124頁、第125頁、第134頁）等語；被告乙
      ○○於原審供稱：伊要甲○○收賣毒品的錢，甲○○會告
      訴伊某人交給多少錢等語；被告甲○○於原審亦稱：見過
      朱家民，伊收完錢就走，95年9月24日朱家民有打電話要
      毒品，伊不知量多少，收1000元，毒品好像是包好的，是
      伊從桃園乙○○那邊帶過來的，要給朱家民的等語（原審
      卷第180頁、第181頁），復有監聽之譯文及通聯記錄在卷
      可稽。被告甲○○於原審雖曾證稱伊與朱家民的部分，只
      有朱家民打電話一直要毒品的那一次，該次是販賣甲基安
      非他命云云（見原審卷第233頁），與證人朱家民所稱最
      後1次買是海洛因不符。然被告甲○○前於原審96年4月12
      日審理時供稱伊不知道朱家民是用哪一種毒品等語（見原
      審卷第192頁），故其嗣於原審95年5月7日審理時稱95年9
      月24日係交付甲基安非他命予朱家民等語應係記憶有誤。
      再參酌該毒品既係被告甲○○說服被告乙○○將毒品販售
      予朱家民，又親自自被告乙○○處取出1包毒品至林口交
      付朱家民（參原審卷第234頁甲○○筆錄），顯見被告乙
      ○○早已購入海洛因。因此，被告乙○○辯稱：與證人朱
      家民合資購買應非屬實，無可採信。另證人朱家民於原審
      審理時結證稱：伊託被告乙○○向別人買，而與被告乙○
      ○合資，不是向被告乙○○買云云。惟查證人朱家民於原
      審審理時證稱都是先給錢，被告乙○○馬上就拿出毒品（
      原審卷第128頁），益見所謂合資購買云云顯係迴護被告
      等之詞，尚難採信。復以被告乙○○與證人朱家民非長久
      交往熟識（詳原審卷第117頁審理筆錄），只是經人介紹
      共同用過毒品，被告乙○○苟非有利可圖，自無輕易代為
      購買毒品之理，其所辯係合資購買云云，殊無可採。
  ３、被告2人販賣第二級毒品甲基安非他命與阿賓部分：
      95年10月1日下午4時56分45秒，被告乙○○與甲○○各以
      0000000000與0000000000號電話通話時，被告甲○○告知
      被告乙○○，上午售出0.25公克2000元與阿賓等語，此有
      監聽譯文在卷可稽（偵查卷第87頁至第88頁）；而被告甲
      ○○於原審審理時坦承：阿賓是要向被告乙○○買甲基安
      非他命，因為阿賓來電後，伊打電話給被告乙○○，但被
      告乙○○未接電話，於是伊先出售2000元之甲基安非他命
      與阿賓，事後將2000元交與被告乙○○等語（原審卷第19
      0頁、第191頁、第233頁）；核與被告乙○○供稱：被告
      甲○○後來有說阿賓打電話來要2000元甲基安非他命等語
      相符（原審卷第233頁）。是被告2人否認販賣甲基安非他
      命與阿賓云云，應不足採。
  ４、被告2人販賣第二級毒品甲基安非他命與仲豪部分：
      而95年10月20日晚間9時36分49秒，被告乙○○與仲豪各
      以0000000000及0000000000號行動電話聯絡，仲豪經綽號
      姐仔介紹，向被告乙○○拿1克6000元，約在南亞工專交
      貨等情，有監聽譯文在卷可考（偵查卷第62頁）；且被告
      乙○○供認：伊與仲豪約在南亞工專等語（原審卷第30頁
      ）。被告乙○○雖辯以：伊是與仲豪合資購買安非他命云
      云。惟仲豪來電時，被告乙○○問稱「哪個阿豪？」，經
      仲豪告以：「姐仔介紹的有沒有？」，被告乙○○才答以
      ：「仲豪」，顯見被告乙○○與仲豪之間並非熟識；且仲
      豪一再稱：「要拿！現在」、「現在拿1克吧!」、「現在
      就拿啊!」，此觀諸上開監聽譯文內容即明。通話雙方並
      未提及合資購買事宜，且交易的價格、數量與毒品種類，
      是被告乙○○與仲豪議定，並未涉及他人，顯見仲豪是向
      被告乙○○購買甲基安非他命無疑，被告乙○○、甲○○
      所辯未販賣毒品云云，與事實不符，不足採信。
  ５、被告2人販賣第二級毒品甲基安非他命予證人潘正雄部分
      ：證人潘正雄於原審96年5月7日審理時證稱：伊經由朋友
      介紹認識被告乙○○，朋友說被告乙○○有在賣甲基安非
      他命，如果伊有需要可以找被告乙○○問問看。96年10月
      24 日伊打電話予被告乙○○，但接電話的是個女的，伊
      就說要買毒品，至被告乙○○住處後，被告乙○○說身上
      現在沒東西，要伊等一下，伊就先拿2000元予被告乙○○
      ，後來看到有1臺車停在7-11那邊，被告乙○○上車，出
      來後就交給伊甲基安非他命（見原審卷第223頁、第224頁
      、第229頁）等語，並有95年10月24日晚間7時許、同晚7
      時34分許之監聽譯文在卷可稽。堪認證人潘正雄於95年1
      0月24日晚間向被告乙○○購得甲基安非他命。另被告乙
      ○○於原審雖曾稱：伊在證人潘正雄的車上有對證人潘正
      雄說幫忙調毒品沒有賺錢，若一起拿毒品，成份及藥效會
      比較好云云（原審卷第230頁）；而證人潘正雄在原審審
      理時亦附和證稱：被告乙○○幫伊調東西，不知道被告乙
      ○○有何好處等語（原審卷第230頁）。惟原審法官訊問
      證人潘正雄時，證人潘正雄猶證稱：被告乙○○身上隨時
      都有毒品可以應付伊等語（原審卷第230頁），如此情形
      顯與被告乙○○稱係受邀一起合資購買之情形有間，而與
      一般隨時備有毒品供需求者選購或應需求者要求臨時補「
      貨」之情形無異，故96年10月24日證人潘正雄向被告乙○
      ○取甲基安非他命部分，亦為販賣無誤。況且，依95年10
      月24日晚間7時許監聽譯文所示，證人潘正雄係直接問被
      告甲○○：「那邊有嗎？」，而非要約合資購買，可見證
      人潘正雄欲直接向被告乙○○取貨，顯非央請被告乙○○
      調貨，是被告乙○○、甲○○當係共同販賣第二級毒品甲
      基安非他命予證人潘正雄，應可認定。
  ６、復有扣案之送驗檢品2包，均含第一級毒品海洛因成分，
      合計淨重15.97公克（空包裝總重1.26公克），純度百分
      之7.52，純質淨重1.20公克，此有法務部調查局95年12
      月9日調科壹字第09523044970號鑑定書附卷可稽（偵查卷
      第193頁），足認扣案之白色粉末2包均含有海洛因成分無
      疑。又扣案之「白色透明晶體1包；毛重1.06公克，淨重
      0.80公克，取0.01公克化驗，餘0.79公克，檢出第二級毒
      品甲基安非他命成分」等情，亦有臺北市政府警察局96
      年1月17日北市鑑毒字第825號鑑驗通知書在卷可參（原審
      卷第102頁），可認被告乙○○為警查獲時所扣之物確為
      第一級毒品海洛因及第二級毒品甲基安非他命。此外，尚
      有扣案之空夾鏈袋91個、電子磅秤1個、現場蒐證照片1張
      、扣案物品照片8張、臺灣桃園地方法院檢察署通訊監察
      書及附表在卷可憑。而販賣毒品係違法行為，非可公然為
      之，亦無公定之價格，無論任何數量或包裝，均可任意分
      裝增減分量，而每次買賣之價差，亦隨時依雙方資力、關
      係之深淺、需求之數量、來源是否充裕、販賣者是否渴求
      資金、查緝是否嚴緊、購買者被查獲時供述購買對象之可
      能性之風險評估等，而異其標準，非可一概而論，販賣之
      利得除經坦承及價量俱臻明確外，委難察得實情，販賣之
      人從價差或量差中牟利方式雖異，但其圖利之非法販賣行
      為則一，本案被告2人雖否認販賣第1級毒品海洛因及販賣
      第2級毒品甲基安非他命之行為，但尚難執此遽行推翻已
      明確之前證，致知過坦承者難辭刑責，而否認狡儈者反得
      逞僥倖，有失事理之平，被告2人不辭辛苦為前揭之送貨
      販賣等行為，是被告2人前揭販賣之行為，必有差價利益
      ，否則其當無甘冒經查獲後遭判處重刑之危險，被告2人
      意圖營利之意甚明，被告2人前揭之所辯，無非卸責之詞
      ，不足採信，被告乙○○、甲○○2人之前揭犯行均堪以
      認定。
三、論罪科刑：
（一）按海洛因乃毒品危害防制條例第2條第2項第1款所明定之
      「第一級毒品」，未經許可不得持有或販賣，被告2人前
      揭非法販賣第一級毒品予朱家民部分，係犯毒品危害防制
      條例第4條第1項之販賣第一級毒品罪。其販賣前後非法持
      有第一級毒品海洛因之低度行為，應為販賣第一級毒品之
      高度行為所吸收，不另論罪。被告2人間，有犯意聯絡及
      行為分擔，為共同正犯，又甲基安非他命係屬毒品危害防
      制條例第2條第2項第2款規定所列之第二級毒品，非經許
      可，不得非法持有、販賣。被告2人前揭分別非法販賣甲
      基安非他命予楊淑莉、阿賓、仲豪、潘正雄等，均係犯毒
      品危害防制條例第4條第2項之販賣第二級毒品罪，其販賣
      前後非法持有第二級毒品甲基安非他命之犯行，均應為其
      販賣第二級毒品之各該犯行所吸收，均不另論罪。被告2
      人間，就前揭所犯之販賣第二級毒品甲基安非他命間，有
      犯意聯絡與行為分擔，為共同正犯；被告2人前揭所為之
      販賣第一級毒品海洛因1次、販賣第二級毒品甲基安非他
      命4次之犯行，犯意各別、行為互殊，應予分論併罰，被
      告乙○○曾有如事實欄所述之前科，有被告乙○○前案紀
      錄表附卷可參，其於前案執行完畢後5年內，再故意犯本
      件有期徒刑以上之罪，均為累犯，惟販賣第一級毒品之罪
      ，其法定本刑為死刑、無期徒刑及販賣第二級毒品之法定
      本刑無期徒刑部分，依刑法第64條、第65條之規定，均不
      得加重外，餘依刑法第47條第1項規定加重其刑。被告2人
      前揭非法販賣第一級毒品予朱家民部分，僅為1小包，金
      額為1000元，被告2人之手段、情節尚無集團性之情形，
      惡性尚非重大不赦，若以毒品危害防制條例第4條第1項所
      規定之法定本刑而科處最輕本刑無期徒刑，實屬情輕法重
      ，在客觀上尚足以引起一般之同情，尚有堪資憫恕之處，
      即令處以最低度刑罰無期徒刑猶嫌過重，本院認依其2人
      之情狀處以有期徒刑，即足以懲儆，並可達防衛社會之目
      的者，自非不可依客觀之犯行與主觀之惡性二者加以考量
      其情狀有無可值憫恕之處，故就被告2人前揭非法販賣第
      一級毒品予朱家民部分適用刑法第59條之規定酌量減輕其
      刑。
四、原審對被告2人論罪科刑，固非無見，惟查：（一）按刑法
    第56條修正理由之說明，謂「對繼續犯同一罪名之罪者，均
    適用連續犯之規定論處，不無鼓勵犯罪之嫌，亦使國家刑罰
    權之行使發生不合理之現象」、「基於連續犯原為數罪之本
    質及刑罰公平原則之考量，爰刪除有關連續犯之規定」等語
    ，即係將本應各自獨立評價之數罪，回歸本來就應賦予複數
    法律效果之原貌，最高法院96年度第9次刑事庭會議決議著
    有明文，原判決以被告等之販賣毒品行為係屬集合犯，尚有
    未洽；（二）被告等販賣之第二級毒品為甲基安非他命，原
    判決認定為安非他命，亦與事實不符；（三）檢察官起訴未
    包括被告於95年9月22日或23日某時販賣第二級毒品予「小
    莊」之男子、於95年9月24日某時販賣毒品予「雯雯」之女
    子、於95年9月24日某時以5000元、95年9月25日某時以6000
    元販賣第二級毒品與楊淑莉、95年9月24日販賣第一級毒品
    海洛因與潘正雄之事實，原判決認定有該等犯罪事實，併予
    審判，顯屬訴外裁判，亦有不當。被告2人上訴否認販賣毒
    品予楊淑莉、阿賓、仲豪、潘正雄、朱家民，固無理由，
    檢察官上訴認原判決依刑法第59條之規定酌減被告2人之刑
    為不當，雖無理由，然檢察官認原判決以集合犯論罪為不當
    ，則為有理由，原判決既有上開可議之處，而無可維持，自
    應由本院將原判決予以撤銷改判。爰審酌被告2人之犯罪動
    機、手段、目的、販賣之價格、數量非鉅，屬小額零星販賣
    ，尚無藏有鉅量之毒品，與大宗走私或利用幫派組織結構販
    賣海洛因、安非他命者相較，對社會之危害稍低；另被告2
    人又均有施用毒品之事實，有被告前案紀錄表附卷可參，則
    被告2 人或係能力不足供己用毒開銷，而在吸毒者彼此互通
    有無，並賺取其中些微差價，對社會之造成之危害尚無從與
    販賣毒品之大盤、中盤相提並論，及被告2人犯後之態度等
    一切情狀，就被告2人共同販賣第一級毒品海洛因予朱家民
    、共同販賣甲基安非他命予楊淑莉、阿賓、仲豪、潘正雄部
    分，分別量處被告乙○○有期徒刑15年6月（朱家民部分）
    ，有期徒刑各7年4月（楊淑莉、阿賓、仲豪、潘正雄部分）
    ；甲○○有期徒刑15年1月（朱家民部分），有期徒刑各7年
    （楊淑莉、阿賓、仲豪、潘正雄部分），並定被告乙○○應
    執行刑為有期徒刑18年5月，甲○○之應執行刑為有期徒刑
    17 年2月，扣案之第一級毒品海洛因2小包，合計淨重15.97
    公克、第二級毒品甲基安非他命1包，驗餘淨重0.79公克，
    分別為查獲之毒品危害防制條例所定之第一、二級毒品，均
    應依毒品危害防制條例第18條第1項前段，併同宣告沒收銷
    燬之，扣案之第一級毒品海洛因空包裝1個（總重1.26公克
    ）為被告乙○○所有，供犯罪所用之物，依毒品危害防制條
    例第19條第1項之規定沒收，扣案之乙○○所有電子磅秤1只
    ，係供被告2人分裝毒品、門號0000000000行動電話SIM卡係
    被告乙○○所有、門號0000000000行動電話SIM卡係被告甲
    ○○所有，均係供販賣第一級、第二級毒品之用，均應依毒
    品危害防制條例第19條第1項前段之規定宣告沒收，另未扣
    案之被告2人前揭共同販賣第一級、第二級毒品所得共1萬
    6000 元，均依毒品危害防制條例第19條第1項前段規定宣告
    沒收，所得1萬6000元部分，如全部或一部不能沒收時，應
    依同條項後段之規定，以其財產抵償之。又扣案之空夾鏈袋
    91只，係預備供被告2人共同販賣第一、二級毒品用以包裝
    毒品之物，且為被告乙○○所有，應依刑法第38條第1項第2
    款後段之規定，宣告沒收。至檢察官請求就被告2人依刑法
    第90 條規定諭知強制工作云云，然查，被告2人所為本件販
    賣第一級、第二級毒品犯行共5次，係零星小額販售，非大
    規模進出大量毒品，販毒所得僅1萬6000元，且被告甲○○
    原本在私人公司擔任工程助理，因公司轉型不成，而至理容
    院工作（原審卷第26頁），檢察官徒以被告2人販賣毒品犯
    行，遽認被告等有犯罪習慣、遊蕩或因懶惰成習而犯罪，尚
    嫌速斷，因此，本院對被告2人所為本件販賣毒品之犯行，
    無從為強制工作之諭知，併此敘明。
據上論斷，應依刑事訴訟法第369條第1項前段、第364條、第299
條第1項前段，毒品危害防制條例第4條第1項、第2項、第18條第
1項前段、第19條第1項，刑法第2條第1項前段、第11條前段、第
28條、第47條第1項、第59條、第51條第5款、第38條第1項第2款
，判決如主文。
本案經檢察官吳茂松到庭執行職務。
中    華    民    國    98    年    11    月    24    日
                  刑事第五庭    審判長法  官  高明哲
                                      法  官  林洲富
                                      法  官  高玉舜
以上正本證明與原本無異。
如不服本判決，應於收受送達後10日內向本院提出上訴書狀，其
未敘述上訴之理由者並得於提起上訴後10日內向本院補提理由書
（均須按他造當事人之人數附繕本）「切勿逕送上級法院」。
                                      書記官  許雅淩
中    華    民    國    98    年    11    月    24    日
附錄：本案論罪科刑法條全文
毒品危害防制條例第4條第1項、第2項
製造、運輸、販賣第一級毒品者，處死刑或無期徒刑；處無期徒
刑者，得併科新臺幣一千萬元以下罰金。
製造、運輸、販賣第二級毒品者，處無期徒刑或七年以上有期徒
刑，得併科新臺幣七百萬元以下罰金。


司法院資訊處製作；財團法人民間司法改革基金會備份。
